臺灣板橋地方法院刑事判決　　　　　　 100年度訴字第2522號
公　訴　人　臺灣板橋地方法院檢察署檢察官
被　　　告　陳正展
上列被告因違反毒品危害防制條例案件，經檢察官提起公訴（10
0 年度毒偵字第5735號），嗣因被告就被訴事實為有罪之陳述，
本院告知被告簡式審判程序之旨，並聽取當事人之意見後，裁定
改由受命法官獨任依簡式審判程序進行，判決如下：
    主  文
陳正展施用第一級毒品，累犯，處有期徒刑拾月，扣案海洛因壹
包內之海洛因驗餘淨重零點柒肆捌伍公克沒收銷燬之，上開海洛
因之外包裝袋壹只、分裝袋伍拾只、電子磅秤壹臺均沒收；又施
用第二級毒品，累犯，處有期徒刑陸月，扣案甲基安非他命貳包
內之甲基安非他命驗餘淨重共計零點捌伍壹捌公克均沒收銷燬之
，上開甲基安非他命之外包裝袋貳只、甲基安非他命吸食器壹組
、分裝袋伍拾只、電子磅秤壹臺均沒收。應執行有期徒刑壹年，
扣案海洛因壹包內之海洛因驗餘淨重零點柒肆捌伍公克、甲基安
非他命貳包內之甲基安非他命驗餘淨重共計零點捌伍壹捌公克均
沒收銷燬之；上開海洛因、甲基安非他命之外包裝袋參只、甲基
安非他命吸食器壹組、分裝袋伍拾只、電子磅秤壹臺均沒收。
    事  實
一、陳正展前因施用第二級毒品案件，經本院以88年度毒聲字第
    7833號裁定送觀察、勒戒後，認無繼續施用毒品之傾向，於
    民國88年12月27日執行完畢釋放出所，並由臺灣板橋地方法
    院檢察署檢察官以88年度毒偵字第3237號為不起訴處分確定
    。惟其於上開觀察、勒戒執行完畢釋放後5 年內，復因施用
    第二級毒品案件，經本院於89年2 月24日以89年度毒聲字第
    1511號裁定送觀察、勒戒後，認有繼續施用毒品之傾向，再
    經本院以89年度毒聲字第2030號裁定令入戒治處所施以強制
    戒治，檢察官並依法起訴，經本院以89年度簡字第73號刑事
    簡易判決判處有期徒刑6 月，如易科罰金，以銀元300 元折
    算1 日確定，經入監與他案刑期接續執行後，於90年11月12
    日縮刑期滿執行完畢。另因過失傷害案件，經本院以93年度
    交簡字第296 號刑事簡易判決判處有期徒刑3 月，如易科罰
    金，以銀元300 元折算1 日確定；又因施用第一級毒品案件
    ，經本院以93年度訴字第883 號刑事判決判處有期徒刑10月
    確定；再因販賣第二級毒品案件，經本院以93年度訴字第13
    45號刑事判決判處有期徒刑3 年8 月，後因撤回上訴而確定
    ；嗣經本院以96年度聲減字第4243號裁定就上開過失傷害、
    施用第一級毒品案件部分，各減其刑期2 分之1 ，並與上開
    販賣第二級毒品案件合併定執行刑為有期徒刑4 年2 月確定
    ，經入監執行後，於97年4 月10日縮短刑期假釋出監，並付
    保護管束，於97年6 月7 日保護管束期滿，假釋未經撤銷視
    為執行完畢。詎陳正展猶不知悔改，復基於施用第一級毒品
    海洛因及第二級毒品甲基安非他命之犯意，於100 年8 月12
    日晚間10時許，在其位於新北市○○區○○路855 巷23弄4
    號1 樓之租屋處內，以將海洛因粉末摻入香菸後，再點火吸
    食其煙霧之方式，及以將甲基安非他命粉末置於玻璃球吸食
    器內，再以火燒烤下方使其產生煙霧而加以吸用之方式，分
    別非法施用海洛因、甲基安非他命各1 次。嗣於100 年8 月
    12日夜間11時40分許，因另案通緝在其上址租屋處為警查獲
    ，並扣得其所有海洛因1 包（驗餘淨重0.7485公克）、甲基
    安非他命2 包（驗餘淨重共計0.8518公克）及供其施用毒品
    所用之甲基安非他命吸食器1 組、分裝袋50只、電子磅秤1
    臺等物，且經警採集尿液，送驗結果呈鴉片類（嗎啡）及甲
    基安非他命類陽性反應，始悉上情。
二、案經新北市政府警察局樹林分局報請臺灣板橋地方法院檢察
    署檢察官偵查起訴。
    理  由
壹、程序方面：
    本案被告陳正展所犯係死刑、無期徒刑、最輕本刑為3 年以
    上有期徒刑以外之罪，其於準備程序中就被訴事實為有罪之
    陳述，經法官告知簡式審判程序之旨，並聽取公訴人及被告
    之意見後，本院認無不得或不宜改依簡式審判程序進行之處
    ，爰依刑事訴訟法第273 條之1 第1 項、第284 條之1 ，裁
    定本案由受命法官獨任進行簡式審判程序，合先敘明。
貳、實體方面：
一、前揭犯罪事實，業據被告於偵訊、本院準備程序及審理中均
    供承不諱，且其於上開時、地所採尿液，經送臺灣檢驗科技
    股份有限公司以EIA 酵素免疫分析法初步檢驗，再以GC/MS
    氣相層析質譜儀法確認檢驗結果，均呈鴉片類（嗎啡）及甲
    基安非他命類陽性反應等情，亦有該公司100 年8 月29日之
    編號UL/2011/00000000號濫用藥物檢驗報告、新北市政府警
    察局樹林分局查獲毒品案件尿液檢體監管紀錄表各1 份在卷
    可憑【見臺灣板橋地方法院檢察署100 年度毒偵字第5735號
    卷（下稱偵字卷）第37、40頁】，暨毒品海洛因1 包（驗餘
    淨重0.7485公克）、甲基安非他命2 包（驗餘淨重共計0.85
    18公克）、甲基安非他命吸食器1 組、供被告控制施用毒品
    數量之電子磅秤1 臺、供被告定量分裝用之分裝袋50只等物
    扣案可資佐證。前揭扣案毒品經送鑑定後，確實含有海洛因
    、甲基安非他命成分等情，復有交通部民用航空局航空醫務
    中心100 年8 月31日航藥鑑字第1004478 號、第0000000 號
    毒品鑑定書、新北市政府警察局樹林分局搜索扣押筆錄及扣
    押物品目錄表各1 份、現場照片2 張在卷可按（見本院卷第
    42-3、42-5頁、偵字卷第9 至11頁、第19頁）。被告之自白
    既有上開證據足資補強，應堪信為真實。據此，本案事證明
    確，被告犯行堪以認定。
二、按施用第一、二級毒品為犯罪行為，毒品危害防制條例第10
    條定有處罰明文。故施用第一、二級毒品者，依前揭規定本
    應科以刑罰。惟基於刑事政策，對合於一定條件之施用者，
    則依同條例第20條、第23條之規定，施以觀察、勒戒及強制
    戒治之保安處分。又毒品危害防制條例於92年7 月9 日修正
    公布，自93年1 月9 日施行，其中第20條、第23條將施用毒
    品之刑事處遇程序，區分為「初犯」及「5 年內再犯」、「
    5 年後再犯」。依其立法理由之說明：「初犯」，經觀察、
    勒戒或強制戒治後，應為不起訴處分或不付審理之裁定；經
    觀察、勒戒或強制戒治執行完畢釋放後，「5 年內再犯」者
    ，因其再犯率甚高，原實施之觀察、勒戒及強制戒治既已無
    法收其實效，爰依法追訴或裁定交付審理。至於經觀察、勒
    戒或強制戒治執行完畢釋放後，「5 年後再犯」者，前所實
    施之觀察、勒戒或強制戒治已足以遮斷其施用毒品之毒癮，
    為期自新及協助其斷除毒癮，仍適用「初犯」規定，先經觀
    察、勒戒或強制戒治之程序。從而依修正後之規定，僅限於
    「初犯」及「5 年後再犯」2 種情形，始應先經觀察、勒戒
    或強制戒治程序。倘被告於5 年內已再犯，經依法追訴處罰
    ，縱其第3 次（或第3 次以上）再度施用毒品之時間，在初
    犯經觀察、勒戒或強制戒治執行完畢釋放5 年以後，已不合
    於「5 年後再犯」之規定，且因已於「5 年內再犯」，顯見
    其再犯率甚高，原實施觀察、勒戒或強制戒治，已無法收其
    實效，即應依該條例第10條處罰。至於第3 次（或第3 次以
    上）施用毒品之時間，是否宜有期間限制？以多久為適宜？
    則分屬刑事政策、專門醫學之範圍，非審判機關所能決定，
    有待循立法途徑解決（最高法院97年第5 次刑事庭會議決定
    要旨參照）。查被告有如事實欄所示於觀察、勒戒執行完畢
    ，及於該觀察、勒戒執行完畢釋放後5 年內再犯施用毒品案
    件，經法院判處罪刑確定等情，有臺灣高等法院被告前案紀
    錄表在卷可稽，是被告既曾於觀察、勒戒執行完畢釋放後「
    5 年內再犯」施用毒品案件，且經法院判處罪刑確定，又另
    犯本案施用第一級、第二級毒品之犯行，自非屬毒品危害防
    制條第20條第3 項所定「5 年後再犯」之情形，應認檢察官
    對被告提起公訴，應屬合法，當依法論科。
三、論罪科刑部分：
（一）按海洛因、甲基安非他命分屬毒品危害防制條例第2 條第
      2 項第1 、2 款所定之第一級毒品及第二級毒品，故核被
      告先後所為，係犯上開條例第10條第1 項之施用第一級毒
      品罪、同條第2 項之施用第二級毒品罪。又其為施用毒品
      而持有之行為，應為其施用之高度行為所吸收，不另論罪
      。被告所犯上開2 罪，犯意各別，行為互殊，應分論併罰
      。
（二）被告有前揭事實欄所載之論罪科刑及執行完畢紀錄，有臺
      灣高等法院被告前案紀錄表1 份在卷可按。其受徒刑執行
      完畢後5 年內，故意再犯本案有期徒刑以上之罪，均為累
      犯，各應依刑法第47條第1 項之規定加重其刑。
（三）本院審酌被告前已因施用毒品而經觀察、勒戒、強制戒治
      及刑事執行，業如上述，猶再為本件施用毒品犯行，可徵
      其悔意不深，遠離毒品之意志薄弱。惟其施用毒品係自戕
      行為，對他人法益尚無具體危害，及其施用毒品之動機，
      暨犯罪後坦承犯行等一切情狀，分別量處如主文所示之刑
      ，及定其應執行之刑，以資懲儆。
（四）扣案海洛因1 包內之海洛因（驗餘淨重0.7485公克）、甲
      基安非他命2 包內之甲基安非他命（驗餘淨重共計0.8518
      公克）分係第一級毒品、第二級毒品，不問屬於犯人與否
      ，均應依毒品危害防制條例第18條第1 項前段規定宣告沒
      收銷燬之。至盛裝上開毒品之外包裝袋3 只，有防制毒品
      裸露、潮濕及便於攜帶之功能，與甲基安非他命吸食器1
      組、供被告控制施用毒品數量之電子磅秤1 臺、供被告定
      量分裝用之分裝袋50只等物，均係被告所有供犯本案施用
      毒品犯行所用之物，業據其供承在卷（見上開偵字卷第5
      頁、本院卷第31頁），爰併依刑法第38條第1 項第2 款之
      規定沒收之。
據上論斷，應依刑事訴訟法第273 條之1 第1 項、第284 條之1
、第299 條第1 項前段，毒品危害防制條例第10條第1 項、第2
項、第18條第1 項前段，刑法第11條前段、第47條第1 項、第51
條第5 款、第38條第1 項第2 款，判決如主文。
本案經檢察官郭峻豪到庭執行職務。
中    華    民    國   100    年    11    月    29    日
              刑事第十五庭  法  官  毛彥程
上列正本證明與原本無異。
如不服本判決，應於判決送達後10日內敘明上訴理由，向本院提
出上訴狀（應附繕本），上訴於臺灣高等法院。其未敘述上訴理
由者，應於上訴期間屆滿後20日內向本院補提理由書「切勿逕送
上級法院」。
                            書記官  翁淑婷
中    華    民    國   100    年    11    月    30    日
附錄本案論罪科刑法條全文：
毒品危害防制條例第10條第1項
施用第一級毒品者，處六月以上五年以下有期徒刑。
施用第二級毒品者，處三年以下有期徒刑。